【裁判字號】    92,易,402
【裁判日期】    921226
【裁判案由】    妨害自由等
【裁判全文】
臺灣士林地方法院刑事判決                          九十二年度易字第四二號
    公  訴  人  臺灣士林地方法院檢察署檢察官
    被      告  乙○○
    選任辯護人  蔡文玉律師
右列被告因妨害自由等案件，經檢察官提起公訴（九十一年度偵字第五四○九號），
及函請併案審理（九十二年度他字第一三七五號），本院判決如左：
    主  文
乙○○無罪。
    理  由
一公訴意旨略以：被告乙○○於民國九十年十月二十八日凌晨駕駛二Ｂ─四七四九號
  自用小貨車，自臺北市陽明山區乘載丁○○、甲○○（由本院以九十二年度簡字第
  五一七號另行審結）及其子女等人返回淡水，於當日零時許行經臺北縣淡水鎮○○○路○段與八勢一街口之際，因超車細故對駕駛二Ａ─五０一六號自用小客車乘載
  其妻丙○○之告訴人戊○○心生不滿，竟與丁○○、甲○○共同基於恐嚇、強制、
  毀損之犯意聯絡，由被告乙○○駕車追趕，趁告訴人戊○○在臺北縣淡水鎮○○○
  路○段停等紅燈之際，由丁○○與甲○○下車分別搥打前開車輛之左、右前方車窗
  ，甲○○更踢、踹車門，致告訴人戊○○及丙○○心生畏懼，待綠燈亮起便駛離現
  場，詎丁○○等人仍緊追在後，行經中正東路一段與坪頂路口之際，趁告訴人戊○○停車等待紅綠燈時，再次由被告乙○○自外側車道切入內側車道二Ａ─五０一六
  號自用小客車前方，並擦撞該車車身，撞毀該車後照鏡，以此強暴手段將該自用小
  客車卡在其自用小貨車與安全島間，妨害告訴人戊○○駕車向前行進，且致該車右
  前葉子板、右後視鏡等處受有損壞，丁○○及甲○○則下車拍打車窗及車身，並以
  「幹你娘，下車，不然要你好看」等加害身體之事恐嚇告訴人戊○○及丙○○，使
  戊○○與丙○○心生畏懼，戊○○為求脫身倒車時，不慎撞及後方己○○駕駛之Ｇ
  八─二五二六號自用小客車，嗣告訴人戊○○直接駛往臺北縣政府警察局淡水分局
  中山派出所報案。因認被告乙○○涉犯刑法第三百零四條、第三百零五條、第三百
  五十四條之強制、恐嚇、毀損罪嫌。
二按犯罪事實，應依證據認定之，無證據不得認定其犯罪事實，又不能證明被告犯罪
  者，應諭知無罪之判決，刑事訴訟法第一百五十四條第二項、第三百零一條第一項
  分別定有明文。而刑事訴訟上證明之資料，無論為直接證據或間接證據，均須達於
  通常一般之人均不致有所懷疑，而得確信其真實之程度，始得據為有罪之認定，若
  其關於被告是否犯罪之證明未能達此程度，而有合理之懷疑存在，致使無從形成有
  罪之確信，根據「罪證有疑，利於被告」之證據法則，即不得據為不利之認定，此
  有最高法院七十六年度台上字第四九八六號判例可稽。訊據被告乙○○堅決否認上
  開犯行，辯稱：當天伊並未在本案事發現場，是接到甲○○之電話，稱其在警局，
  其有喝酒，而丁○○並無駕駛執照，怕有事，要伊至警局稱車是伊駕駛，甲○○在
  電話中及伊至警局後，均有告知案發經過，伊才依甲○○所述應訊等語。
三被告之辯護人於本院審理時稱：依現行刑事訴訟法第一百五十九條第一項之規定，
  被告乙○○及共同被告丁○○、甲○○於警訊、偵查中之自白及陳述並無證據能力
  云云，按被告以外之人於審判外之言詞或書面陳述，除法律有規定者外，不得作為
  證據，九十二年二月六日修正公布，並於同年九月一日施行之刑事訴訟法第一百五
  十九條第一項定有明文，而中華民國九十二年一月十四日修正通過之刑事訴訟法施
  行前，已繫屬於各級法院之案件，其以後之訴訟程序，應依修正刑事訴訟法終結之
  。但修正刑事訴訟法施行前，已依法定程序進行之訴訟程序，其效力不受影響，刑
  事訴訟法施行法第七條之三定有明文。查被告乙○○於警詢及偵查中所述有關其犯
  罪事實部分，並非修正後刑事訴訟法第一百五十九條第一項所定「被告以外之人」
  之陳述，自無該條之適用，是被告乙○○於警詢及偵查中就其本身犯罪事實之陳述
  ，仍有證據能力。再本案偵查時，修正後之刑事訴訟法尚未施行，而依舊刑事訴訟
  法之規定，刑事訴訟本於職權主義之效能，凡得為證據之資料，均具有論理之證據
  能力，是以法律上對於證據之種類，並未設有若何之限制，是共同被告於警詢及偵
  查中之陳述，於修正刑事訴訟法施行前，有證據能力。共同被告丁○○、甲○○於
  警訊及偵查中陳述時，修正刑事訴訟法既尚未施行，依前揭刑事訴訟法施行法第七
  條之三之規定，自仍有證據能力。辯護人認被告乙○○及共同被告丁○○、甲○○
  於警詢、偵查中所述，均無證據能力，難認可採，合先陳明。
四查公訴人認被告乙○○涉有上開犯行，無非係以被告乙○○、共同被告丁○○、田
  雄、告訴人戊○○、證人丙○○及己○○之證詞為據，然查：
  (一)按被告或共犯之自白，不得作為有罪判決之唯一證據，仍應調查其他必要之證據
    ，以察其是否與事實相符，刑事訴訟法第一百五十六條第二項定有明文。雖被告
    乙○○、共同被告甲○○、丁○○於警詢及偵查中均陳稱：為上開犯行時被告乙○○在場，且由被告乙○○駕駛二Ｂ─四七四九號自用小貨車云云，然查被告乙○○於本院則堅決否認案發當時在場，辯稱：係事後甲○○以其有飲酒、丁○○
    無駕駛執照，央伊向警察稱為案發時該自小貨車之駕駛人，伊方至警局冒稱伊駕
    駛二Ｂ─四七四九號自用小貨車追逐告訴人戊○○駕駛之車等語，共同被告甲○○、丁○○於本院亦附和被告乙○○之辯詞，均稱：案發時被告乙○○並不在場
    ，係因警察要做酒測，而甲○○有飲酒，丁○○無駕駛執照，始央請被告乙○○
    冒稱係當天二Ｂ─四七四九號自用小貨車之駕駛。次查被告乙○○就其於案發後
    有無搭載丁○○、甲○○返家，先於警詢中稱：丁○○及甲○○下車找告訴人戊○○理論時，因小孩在哭，我便先將小孩載回家，讓丁○○、甲○○去處理云云
    （參第五四○九號偵卷第十一頁），於檢察官訊問時則稱：案發後，先駕車送丁○○及甲○○回甲○○與伊住處附近之鐵工廠後，再去送豬肉云云（參前開偵卷
    第一二二頁），倘案發時被告乙○○確為二Ｂ─四七四九號自用小貨車之駕駛人
    ，何以會對案發後有無搭載丁○○、甲○○返家為不同之陳述？再本件案發前，
    被告乙○○、丁○○、甲○○如何至陽明山之餐廳用餐一情，被告乙○○、甲○○、丁○○於檢察官隔離訊問時亦有不同之陳述，丁○○稱：發生本案前與甲○○約在陽明山上之餐廳用餐，去時由甲○○開車，被告乙○○並未同車前往，被
    告乙○○是自行至餐廳與我們會合云云（參前開偵卷第九四頁），甲○○則稱：
    我、丁○○、乙○○一起出發至陽明山上之餐廳用餐云云（參前開偵卷第九五頁
    ），被告乙○○供陳：與丁○○、甲○○一起出發至陽明山之餐廳用餐，去時及
    用餐畢返家時均由伊開車云云（參前開偵卷第九六頁），若被告乙○○當天與丁○○、甲○○同行，何以三人於偵查時就如何至陽明山之餐廳所述不一？是被告
    乙○○、甲○○、丁○○於警詢及偵查中所述，是否與事實相符，即有可疑。
  (二)次據證人即告訴人戊○○於檢察官訊問時陳稱：當時二Ｂ─四七四九號自用小貨
    車上只有二個大人，即丁○○、甲○○，是到警局後，警察要求丁○○、甲○○
    酒測，他們先拒絕，後來另一人（按指被告乙○○）到警察局，自稱他開車，但
    事發過程未看到在警局自稱駕駛之被告乙○○，當時是由丁○○駕駛二Ｂ─四七
    四九號自用小貨車等語（參偵卷第七八、七九頁），證人即當時與告訴人戊○○
    同車之丙○○於檢察官訊問時亦稱：自始沒看到被告乙○○等語（見偵卷第七九
    頁），證人戊○○及丙○○於本院審理時亦稱：在遭二Ｂ─四七四九號自用小貨
    車追逐過程中，該自用小客車內之人搖下車窗，伊看到車內僅有二個大人，就是
    丁○○及甲○○等語，顯見證人戊○○及丙○○於本件案發過程中，均未看到被
    告乙○○，且於二Ｂ─四七四九號自用小貨車內之人將車窗搖下時，其等見該小
    貨車內僅丁○○及甲○○二人。
  (三)再查本件案發時被告乙○○並未在場，於尾隨追逐告訴人戊○○所駕駛二Ａ─五
    ０一六號自用小客車之過程中，該二Ｂ─四七四九號自用小貨車是由丁○○及甲○○輪流駕駛，嗣因警方要對丁○○及甲○○為酒精測試時，甲○○因己身有飲
    酒，而丁○○又無駕駛執照，方電請被告乙○○至警局佯稱當時由乙○○駕駛Ａ
    Ｃ─九二二五號自小貨車等情，業據共同被告丁○○、甲○○於本院審理時供承
    在卷。再據證人即承辦本案之台北縣政府警察局淡水分局中山派出所警員楊三瑩
    於檢察官訊問時結證稱：戊○○報案後，伊即通知二Ｂ─四七四九號自用小貨車
    車主甲○○，請其駕該車，並偕同當時同車之人到警局作筆錄，後丁○○及甲○○即到警局，初至警局時，丁○○、甲○○並未說還有一人未到場，直至伊告知
    丁○○、甲○○要做酒測時，丁○○、甲○○才稱車不是其等駕駛，是被告乙○○駕駛等語（見偵卷第一○九、一一○頁），足悉甲○○接獲警方通知偕案發時
    同車之人至警局時，僅偕同丁○○前往，且未告知警方尚有被告乙○○未到警局
    ，迄至警員楊三瑩表示要為酒精測試時，方辯稱：開車之人為被告乙○○云云。
    而警方對被告乙○○、共同被告丁○○、甲○○為酒精測試，被告乙○○之酒測
    值為○．○五ＭＧ／Ｌ、丁○○則為○．四六ＭＧ／Ｌ、甲○○為○．七一ＭＧ
    ／Ｌ等情，有酒精測試值表三紙在卷可參。再參以證人戊○○一再堅稱：當日駕
    駛二Ｂ─四七四九號自用小貨車者為丁○○等語，堪信被告乙○○、甲○○及丁○○陳稱：因甲○○當天有飲酒，丁○○無駕駛執照，恐再生事端，遂由甲○○
    電請被告乙○○至警局自承其為二Ｂ─四七四九號自用小貨車之駕駛人等語，尚
    難認為不可採。
  (四)雖證人己○○於偵查及本院審理時，均結證稱：在淡水鎮竹圍附近時，告訴人戊○○駕駛之二Ａ─五０一六號自用小客車停在我前面，二Ｂ─四七四九號自用小
    貨車從外側車道插入自小客車前方，擋住該車，二Ｂ─四七四九號自用小貨車上
    有二、三人下來，一個人留在車上云云，查案發時間係凌晨零時許，證人己○○
    所在之位置距二Ｂ─四七四九號自用小貨車駕駛座隔有二Ａ─五０一六號自用小
    客車及二Ｂ─四七四九號自用小貨車之車身，證人己○○於凌晨零時，光線昏暗
    ，距二Ｂ─四七四九號自用小貨車又有一段距離，證人己○○所見是否正確無誤
    ，堪以質疑。而遭二Ｂ─四七四九號自用小貨車一路尾隨、途中告訴人戊○○所
    駕駛之二Ａ─五０一六號自用小客車亦有與該自小貨車交會、及該小貨車搖下車
    窗時有近距離看坐於該小貨車內之人之證人戊○○、丙○○於偵查及本院一再陳
    稱：二Ｂ─四七四九號自用小貨車內僅丁○○、甲○○，未見被告乙○○，於警
    員欲對丁○○、甲○○做酒測時，被告乙○○始到警局稱係駕駛者等語。比較證
    人戊○○、丙○○及己○○與二Ｂ─四七四九號自用小貨車所在位置之距離，自
    以證人戊○○、丙○○所見較為清晰、無誤，是本院認證人己○○所述，應係夜
    黑、光線昏暗、距離較遠，以致錯看，難認與事實相符，尚難執之認定被告乙○○在車內。
四綜上所述，被告乙○○、共同被告丁○○、甲○○於偵查中所述，既有瑕疵，而證
  人戊○○、丙○○復堅稱本案案發過程未見被告乙○○，另證人己○○所述，尚難
  認與事實相符，公訴人所舉之證據無法證明被告乙○○於案發時駕駛前開自用小貨
  車，而與丁○○、甲○○共犯前述犯行，揆諸上述規定，自屬不能證明其犯罪，應
  諭知被告乙○○無罪之判決。
五公訴人函請併案審理之九十二年度他字第一三七五號案件，與本件為同一事實，本
  院自應一併審酌。
六至於被告乙○○意圖藏匿酒醉駕車涉及公共危險之甲○○、丁○○，而頂替自稱其
  為二Ｂ─四七四九號自用小貨車之駕駛一情，是否涉有刑法第一百六十四條第一項
  之頂替罪嫌，應請檢察官另行偵辦，附此敘明。
九據上論斷，應依刑事訴訟法第三百零一條第一項前段判決如主文。
本案經檢察官林聰良到庭執行職務。
中      華      民      國    九十二    年     十二     月    二十六    日
                                臺灣士林地方法院刑事第五庭
                                    審判長法  官  蔡  明  宏
                                          法  官  姜  麗  香
                                          法  官  江  翠  萍
右正本證明與原本無異。
如不服本判決，應於判決送達後十日內，向本院提出上訴狀。
                                           書記官  范  淑  芬
中      華      民      國    九十三    年      一      月      二      日


司法院資訊處製作；財團法人民間司法改革基金會備份。
